臺灣臺中地方法院刑事判決　　　　　　 96年度交易字第307號
公　訴　人　臺灣臺中地方法院檢察署
被　　　告　乙○○
　　　　　　　　　　　弄3號
　　　　　　　　　　　0-3號.
上列被告因業務過失傷害案件，經檢察官提起公訴（96年度偵字
第3704號）及聲請併案（95年度偵字第28447 號）審理後，被告
於本院準備程序就被訴事實為有罪之陳述，經本院改依簡式審判
程序審理，判決如下：
    主    文
乙○○從事業務之人，因業務上之過失傷害人，處有期徒刑月
，如易科罰金，以新臺幣壹仟元折算壹日。
    事    實
一、乙○○係立保保全股份有限公司（下稱立保公司）之保全人
    員，並以駕駛為附隨業務之人。其於民國95年5 月15日下午
    ，駕駛立保公司所有之車號1705－DV號自用小貨車，沿臺中
    市○區○○街由南往北方向行駛，於同日下午3 時55分許，
    行經同市○區○○街92號前時，原應注意汽車在同一車道行
    駛時，除擬超越前車外，後車與前車之間應保持隨時可以煞
    停之距離，且亦應注意車前狀況，隨時採取必要之安全措施
    ，而依當時係天候晴，日間自然光線，路面鋪設柏油，視距
    良好，並無不能注意之情事，詎其竟疏未注意遵守上開規定
    ，適有甲○○騎乘車號UF9 －980 號輕型機車在同向前方行
    駛時，因甲○○見前方路旁施工之堆土機正在倒車，為避免
    撞及而閃避，乙○○因未注意車前狀況，以致其所駕駛上開
    車輛右側保險桿碰撞前方由甲○○所騎乘上述機車後方擋泥
    板上，致甲○○因而人車倒地，受有臂部擦傷、胝骨及尾骨
    閉鎖性骨折、雙手手肘擦傷等傷害。乙○○肇事後於有偵查
    權之機關或公務員發覺前，即向到現場處理車禍之警員陳英
    智自首，陳明其為肇事者及肇事之經過，並願接受裁判。
二、案經甲○○委由胡宗賢律師訴請臺灣臺中地方法院檢察署檢
    察官偵查起訴。
    理    由
一、上揭事實，業據被告乙○○於警詢、偵查中、本院準備程序
    及審理中坦承不諱，核與告訴人甲○○所指訴之情節相符，
    並有行政院國軍退除役官兵輔導委員會臺中榮民總醫院診斷
    證明書、道路交通事故現場圖、道路交通事故調查報告表(一)
    (二)各1 紙、現場照片12張附卷可佐。再者本院函請中國醫藥
    大學附設醫院說明告訴人因本件車禍所受之傷害是否符合其
    他於身體或健康，有重大不治或難治之傷害之重傷害程度，
    經該醫院函覆結果：甲○○女士於95年12月11日接受後側脊
    椎融合手術，告訴人雖仍覺背部不適仍需口服藥物及復健治
    療。一般而言脊椎手術半年病人之狀況應趨穩定，如11個月
    後仍相當不適應，應可屬「難治之傷害」，有該96年11月19
    日院管檔字第0961104636號函在卷（見本院卷第68頁、第69
    頁）可稽；核與告訴人於本院準備程序時所自承：伊車禍醫
    治後可以自己行走，但是不能走很遠，因為背部有鋼釘不好
    行動，腰、背都會酸痛……醫生說沒有達到殘廢標準。伊大
    小便都正常。醫生說鋼釘可以不拆但如果要拆需等2 年後等
    語（見本院卷第73、74頁）相符，足見告訴人所受之傷勢僅
    屬普通傷害，而未臻重傷害之程度至明。
二、按汽車在同一車道行駛時，除擬超越前車外，後車與前車之
    間應保持隨時可以煞停之距離。汽車行駛時，駕駛人應注意
    車前狀況及兩車併行之間隔，並隨時採取必要之安全措施。
    道路交通安全規則第94條第1 項、第3 項分別定有明文。本
    件被告考領有大貨車之駕駛執照，自應注意上述規定，小心
    駕駛謹慎為之，且依卷附之道路交通事故調查報告表(一)所載
    之情況，當時天候為晴天、日間有自然光線、路面乾燥、無
    缺陷、視距良好等客觀環境判斷，並無不能注意之情事，被
    告竟疏於注意車前狀況及未保持隨時可以煞停之距離，肇致
    本件車禍，其有過失甚明。況本件車禍經送請臺灣省臺中市
    區車輛行車事故鑑定委員會鑑定結果，亦認被告駕駛自小貨
    車疏未注意車前狀及未保持安全距離追撞前行車，為肇事原
    因。告訴人駕駛輕機車無肇事因素，有該鑑定委員會95年8
    月15日中市行字第0955402084號函所臺中市區950316號鑑定
    意見書存卷（見95年度他字第6968號卷第5 頁至6 頁）可佐
    ，益證被告確有過失，且其過失行為與告訴人受傷間具有相
    當因果關係，本件事證明確，被告犯行堪以認定。
三、按刑法上所謂業務，係指個人基於其社會地位繼續反覆所執
    行之事務，包括主要業務及其附隨之準備工作與輔助事務在
    內。此項附隨之事務，並非漫無限制，必須與其主要業務有
    直接、密切之關係者，始可包含在業務概念中，而認其屬業
    務之範圍。上訴人以養豬為業，其主要業務係從事豬隻之生
    產、養殖、管理、載運、販賣等工作，倘上訴人並非經常駕
    駛小貨車載運豬隻或養豬所需之飼料等物，以執行與其養豬
    業務有直接、密切關係之準備工作或輔助行為，僅因欲往豬
    舍養豬，單純以小貨車做為其來往豬舍之交通工具，自不能
    謂駕駛小貨車係上訴人之附隨事務（最高法院89年台上字第
    8075號判例可資參照）。查被告乙○○案發時係擔任立保公
    司之運鈔人員，並與同事輪流駕駛上開自用小貨車運送鈔票
    ，駕駛小貨車為其附隨業務，且車禍當時其正載送鈔票於途
    中，已據其自承在卷（見本院卷第78頁），故被告為從事業
    務之人無訛，是核其所為，係犯刑法第284 條第2 項前段之
    業務過失傷害罪。公訴人聲請併案（95年度偵字第28447 號
    ）部分，與前揭論罰科刑部分係屬同一事實，應為起訴效力
    所及，本院自應併予審理，附此敘明。被告於肇事後仍留在
    現場，於警方尚不知何人犯罪前，主動向據報前往處理車禍
    之員警陳英智表明其為肇事者，並接受裁判一節，有臺中市
    ○○○道路交通事故肇事人自首情形紀錄表1 紙在卷（見95
    年度他字第6869號卷第22頁）可按，其所為已符合刑法第62
    條前段規定之自首要件，應依法減輕其刑。爰審酌被告駕駛
    自小貨車疏未注意車前狀及未保持安全距離，致追撞前方由
    告訴人所駕駛之機車，致告訴人人車倒地，受有上述傷勢，
    經治療後身體仍感覺不適，身體健康受損受有痛苦，被告應
    負全部肇事責任，告訴人並無任何肇事因素，雖被告亟欲與
    告訴人達成和解，賠償其所受之損害，但因雙方對於賠償金
    額之決定差距過大，無法和解，及被告自始至終坦承犯行，
    態度良好，車禍後向警方自首，且無不良前科，有卷附臺灣
    高等法院被告前案紀錄表1 份可按等一切情狀，爰量處如主
    文所示之刑，並諭知易科罰金之折算標準。
據上論斷，應依刑事訴訟法第273 條之1 第1 項、第299 條第1
項前段，刑法第284 條第2 項前段、第62條前段、第41條第1 項
前段，刑法施行法第1 條第1 項、第2 項前段，判決如主文。
中　　華　　民　　國　　96　　年　　12　　月　　6 　　日
                     交通法庭   法　官  楊萬益
上正本證明與原本無異。
如不服本判決，應於收受送達後10日內向本院提出上訴書狀（應
敘述具體理由並附繕本）。
上訴書狀如未敘述理由，應於上訴期間屆滿後20日內補提理由書
於本院。
                                書記官  薛淑玲
中　　華　　民　　國　　96　　年　　12　　月　　6 　　日
附錄論罪科刑法條
中華民國刑法第284條
（過失傷害罪）
因過失傷害人者，處 6 月以下有期徒刑、拘役或 5 百元以下罰
金，致重傷者，處1 年以下有期徒刑、拘役或5 百元以下罰金。
從事業務之人，因業務上之過失傷害人者，處 1 年以下有期徒刑
、拘役或1 千元以下罰金，致重傷者，處3 年以下有期徒刑、拘
役或2 千元以下罰金。
